【裁判字號】    92,易,29
【裁判日期】    920227
【裁判案由】    侵占等
【裁判全文】
臺灣新竹地方法院刑事判決                            九十二年度易字第二九號
    公  訴  人  臺灣新竹地方法院檢察署檢察官
    被      告  乙○○
右列被告因業務侵占等案件，經檢察官提起公訴（九十一年度偵字第三七九二號），
本院判決如左︰
    主  文
乙○○無罪。
    理  由
一、本件公訴意旨略以：被告乙○○為設址新竹市○○路二一六巷十二之二號聯進股
    份有限公司（下稱聯進公司）新竹營業所之業務員，負責載送飲料之業務，被告
    意圖為自己不法之所有，於民國九十年五月十七日上午向聯進公司領出每箱為新
    台幣三百五十五元之伯朗咖啡及藍山咖啡後，將其中三箱藍山咖啡占為己有而送
    至不詳之客戶，獨自賺取利益。被告為掩飾上開侵占行為，於當日下午二時二十
    七分許送七箱藍山咖啡及五箱伯朗咖啡至新竹市科學工業園區○○路一號台灣飛
    利浦電子工業股份有限公司（下稱飛利浦公司）福利社時，利用福利社小姐丙○○（另檢察官不起訴處分）上廁所未清點所送咖啡數量之情況下，於出貨簽認單
    上填寫伯朗咖啡之銷貨數量為五箱、藍山咖啡之數量為十箱，致丙○○陷於錯誤
    ，而在該簽認單客戶簽名欄內簽收，被告因而獲得平衡其所侵占三箱藍山咖啡之
    利益。因被告於送貨至該福利社時，福利社負責人戊○○之弟弟丁○○前往接班
    暗自清點所送藍山咖啡之數量僅七箱，於乙○○離去後，查看出貨簽認單發現藍
    山咖啡記載為十箱時，始知受騙，被告侵占該三箱咖啡行為後，聯進公司新竹營
    業所與戊○○兄弟迄今仍因貨款糾紛而訴訟中，因認被告涉有刑法第三百三十六
    條第二項業務侵占罪嫌及同法第三百三十九條第二項之詐欺得利罪嫌等語。
二、按犯罪事實應依證據認定之，無證據不得推定其犯罪事實；又不能證明被告犯罪
    者，應諭知無罪之判決，刑事訴訟法第一百五十四條、第三百零一條第一項分別
    定有明文。又犯罪事實之認定，應憑真實之證據，倘證據是否真實尚欠明確，自
    難以擬制推測之方法，為其判斷之基礎；而認定犯罪事實之證據係指足以認定被
    告確有犯罪行為之積極證據而言，該項證據自須適合於被告犯罪事實之認定，始
    得採為斷罪資料（最高法院五十三年臺上字第六五六號、二十九年上字第三一０
    五號判例參照）。且刑事訴訟上證明之資料，無論其為直接或間接證據，均須達
    於通常一般之人均不致有所懷疑，而得確信其為真實之程度，始得據為有罪之認
    定，若其關於被告是否犯罪之證明未能達此程度，而有合理懷疑之存在，致使無
    從形成有罪之確信，根據「罪證有疑，利於被告」之證據法則，即不得遽為不利
    被告之認定（最高法院七十六年度臺上字第四九八六號判例參照）。次按侵占罪
    之行為人必須在外表上足以顯示將持有物據為己有，在客觀上得以顯示出行為人
    不法所有意思之實現，主觀上則必須具有為自己或第三人不法所有之意圖；而詐
    欺罪必須以詐術之行使，導致相對人因此陷於錯誤為要件。
三、公訴人認被告涉有刑法第三百三十六條第二項業務侵占罪嫌、同法第三百三十九
    條第二項之詐欺得利罪嫌，無非係以告發人丁○○於偵訊中指述，同案被告丙○○於偵訊中之供述，及出貨簽認單影本一份、聯進公司新竹營業所於九十年五月
    十七日之商品庫存資料表、業務員銷售收款日報表等作為論據，並依據證人何志
    峰、甲○○及己○○之證詞，認為被告辯解不足採信。訊據被告堅詞否認有何業
    務侵占及詐欺之犯行，辯稱：當天在下貨時，在福利社與丙○○聊天，因疏忽只
    下了二箱伯朗咖啡，十箱藍山咖啡，當時車上咖啡的總箱數是足夠的，雖然伯朗
    咖啡箱數不足，但可以用藍山咖啡補足，係因聊天忘了用藍山咖啡補足，因出貨
    簽認單上於送貨前已填寫伯朗咖啡五箱、藍山咖啡十箱，送貨時與丙○○聊天而
    忘記更改，翌日丙○○有打電話向其詢問此事，因其回聯進公司新竹營業所時，
    有清點咖啡多出三箱，故告知丙○○下午會補送，其有告訴新竹營業所負責人己○○車上尚有三箱咖啡是要送給戊○○之福利社，後來由另一業務員何志峰代送
    ，因何志峰離職，故再請另一業務員甲○○代送等語。
四、經查：
（一）被告於九十年五月十七日下午將十二箱咖啡送往飛利浦公司福利社，然而在當
      天出貨簽認單及銷售收款日報表上登載之送貨數量為五箱伯朗咖啡及十箱藍山
      咖啡，共短少三箱咖啡，而飛利浦公司福利社營業員丙○○已於出貨簽認單上
      「客戶簽名」欄內簽名，業據被告自承在卷，並有新竹營業所業務員銷售收款
      日報表（見偵卷第二十八頁）及九十年五月十七日出貨簽認單（漏編頁碼，見
      發查卷第十七頁與第十八頁之間）各一件附卷足參，應堪認定。
（二）被告雖少送三箱咖啡至飛利浦公司福利社，且證人即在被告離職後接手被告所
      駕駛貨車之何志峰於偵訊中證稱，接手時車上未多出三箱咖啡等語（見發查卷
      第六十三頁），證人即在何志峰之後接手貨車之甲○○於本院審理中亦證稱，
      他接手時車上並沒有多貨，至於被告離職時車上是有多出三箱咖啡他並不清楚
      ，但被告於離職之前曾經告訴他車上多出三箱咖啡等語（見本院九十二年二月
      十七日審理筆錄第十、十一頁），惟三箱咖啡之數目並非甚鉅，依照上述銷售
      收款日報表之記載，被告於九十年五月十七日曾在不同處所送貨，且隨被告離
      職後貨車之交接，實無法排除在其他環節發生錯誤，致咖啡箱數短少之可能，
      而公訴意旨雖稱被告將三箱藍山咖啡送至不詳之客戶，獨自賺取利益，惟公訴
      人對此並未提出任何證據加以證明，參以證人己○○於本院審理中證稱被告在
      公司並未有侵占之紀錄，亦無操守不良之情事，工作能力良好，亦未曾遭其他
      廠商抱怨等情（見本院九十二年二月十七日審理筆錄第八頁），在無其他佐證
      之情形下，並無法遽而認定短少之三箱咖啡係為被告所侵占。至於證人己○○
      於偵訊中雖證稱，被告少送三箱咖啡之事係經由丁○○告知始知悉，後來他曾
    詢問被告，被告說車上貨不夠，他遂請被告一起與丁○○對質，被告不敢去等
      語（見偵卷第十四頁及第十五頁），惟於本院審理中證述，當天發生事情的時
      候，他人不在公司內，被告有撥手機告訴他這件事，他不是要找被告去和丁○○對質，而是要找被告以和緩之方式向丁○○說明，但被告說會想想看，並非
      不敢去對質（見本院九十二年二月十七日審理筆錄第十五頁）等情，則己○○
      於本院審理中既已明白表示被告於事發後曾主動撥打電話告知，且澄清被告並
      非不敢去對質，即無法以其於偵訊中之證述為不利於被告之認定。
（三）證人丙○○於本院九十二年二月十七日審理時證稱，九十年五月十七日當天被
      告送貨時她去上廁所，她並沒有點貨，因為她想當時老闆丁○○在場，一定會
      自己點貨，所以她並未發現少送了三箱咖啡，是丁○○告訴她的，丁○○是在
      她上完廁所回來後，問她是否簽收，她說是，丁○○就說少下了三箱知道嗎，
      她就跟老闆說要打電話給被告補送三箱過來，老闆說會自己處理等情，於偵訊
      中亦陳稱當時未點收一方面確有疏忽，一方面趕著要下班，當時去上完洗手間
      後，見丁○○在外面抽煙，被告要她簽收，她就簽收了（見發查卷第十五頁背
      面），她以為老闆已經已經點過了，所以未再清點，後來丁○○說被告僅送十
      二箱咖啡來，她也沒有再清點一次（見偵卷第十七頁）等情，足以證明丙○○
      未清點被告送貨數目係因當時丁○○在場，主觀上認為丁○○已經點過貨，始
      未再加以清點即在出貨簽認單上簽名確認，此須歸咎於丙○○自身之疏失，實
      難以認為被告對於丙○○有何行使詐術之行為，而使丙○○陷於錯誤。
（四）至於告訴人戊○○、告發人丁○○片面之指述，僅得以證明被告少送三箱咖啡
      至飛利浦公司福利社之事實，仍無法證明被告是否確有業務侵占及詐欺之行為
      ，而關於被告或聯進公司事後是否有補送三箱咖啡至飛利浦公司，亦僅涉及民
      事方面貨款之計算，而與被告是否成立業務侵占罪及詐欺得利罪無涉，附此敘
      明。
（五）再關於被告於九十年五月十七日當天少送之咖啡種類究係伯朗咖啡抑或藍山咖
      啡，被告於本院中陳稱其當天係送十箱藍山咖啡，二箱伯朗咖啡，告發人雖提
      出自己註記之出貨簽認單（漏編頁碼，見發查卷第十七頁與第十八頁之間），
      表示應該是藍山咖啡少送三箱，伯朗咖啡並未少送，惟丁○○在本院審理時亦
    無法明確確認被告少送之種類，而丙○○當時亦未再加以清點，即無法單憑告
      發人丁○○事後自己之註記證明被告係少送三箱藍山咖啡，再參以九十年五月
      十七日商品庫存資料表（見偵卷第二十七頁）之記載，當天被告收車後車上庫
      存之伯朗咖啡為七瓶，藍山咖啡為十一箱，而證人即聯進公司新竹營業所主管
      己○○於本院審理中亦證稱，依據公司所製作商品庫存資料表之記載，可知被
      告送貨前往飛利浦公司福利社時，藍山咖啡之數量是足夠的，但伯朗咖啡之數
      量是不夠的等語（見本院九十二年二月十七日審理筆錄第八頁），因此被告辯
      稱當時車上伯朗咖啡箱數不足，但車上咖啡的總箱數是足夠的，伯朗咖啡不足
      部分可以用藍山咖啡補足，係因聊天忘了用藍山咖啡補足一節，亦非子虛之詞
      。
五、綜上所述，公訴人所舉之證據並不足以證明被告在客觀上有何侵占之行為及主觀
    上有何不法所有之意圖，且亦無法證明被告有何行使詐術致人陷於錯誤之行為，
    核與業務侵占罪及詐欺得利罪之構成要件有間，並不足以證明被告犯罪，此外，
    復查無其他證據足資認定被告確有公訴人所指之業務侵占及詐欺犯行，而有合理
    懷疑之存在，致使本院無從形成有罪之確信，揆諸首揭說明，應法應諭知無罪之
    判決。
六、據上論斷，應依刑事訴訟法第三百零一條第一項，判決如主文。
本案經檢察官邱朝智到庭執行職務。
中      華      民      國    九十二    年      二     月     二十七    日
                                    臺灣新竹地方法院刑事第二庭
                                        法  官    雷  雅  雯
右正本證明與原本無異。
如不服本判決，應於判決送達後十日內向本院提出上訴狀（應附繕本），上訴於臺灣
高等法院。
                                        書記官    汪  淑  菁
中      華      民      國    九十二    年      二     月     二十七    日


司法院資訊處製作；財團法人民間司法改革基金會備份。
